臺灣彰化地方法院民事判決
110年度婚字第90號
原      告  甲○○  


訴訟代理人  莊國禧律師
被      告  乙○○  


上列當事人間請求離婚事件，經本院於民國111年1月10日言詞辯
論終結，判決如下：
    主    文
原告之訴駁回。
訴訟費用由原告負擔。
    事實及理由
一、原告起訴主張：
  ㈠原告丙○○於民國83年12月25日與被告庚○○結婚，婚後育有4名
    子女，本應有美滿幸福之家庭，然近年來原告整日賦閒在家
    ，卻不思整理房屋，造成屋內雜亂無章，致使原告無法居住
    ，雖經原告多次勸告，被告依然故我，原告僅能長期在外租
    屋生活，以致對原告造成重大虐待，且致夫妻感情逐漸淡薄
    而無交集。近日，被告竟無故誣指原告外遇，多次騷擾原告
    友人，經原告勸告仍不聽，致使原告工作及生活大受影響，
    原告至此對雙方婚姻已然心死，對兩造婚姻已不存希望。又
    夫妻結婚之本意，除共同組合家庭外，並應致力於家庭整體
    舒適，如此方有溫馨和喜悅之家庭，但被告上開所為，已使
    夫妻間互信、互諒、互愛之婚姻基礎破壞，使兩造難以互相
    協力保持共同生活之圓滿、安全及幸福，致婚姻發生破綻而
    無回復之希望，確有難以維持婚姻之重大事由；又上開事由
    之發生，尚非可歸責於原告。是依最高法院94年度臺上字第
    2059號判決意旨，爰依民法第1052條第1項第4款、第2項規
    定提出本件訴訟，請求判決兩造離婚。
  ㈡證人甲○○、乙○○均可證明被告有無故懷疑原告外遇且騷擾舊
    同事情事。原告之所以會去「超人氣」檳榔攤，乃係因有吃
    檳榔習慣，且因係在固定時間前往購買檳榔，因此都遇到同
    一名店員，久而久之而熟識，故會以朋友之方式開玩笑，但
    自戒掉檳榔後，每月僅大約前往該檳榔攤購買香菸一次。況
    原告在「超人氣」檳榔攤購買檳榔10餘年，與檳榔攤早、中
    、晚班店員均熟識。
　㈢證人即兩造之子丁○○並未住在家中，其關於清明節及家中狀
    況之證述內容，均屬臆測。原告曾與長女己○○清理家中3次
    ，家中雜亂情形乃長期狀態，並非這1、2年間之事，且原告
    並非因與被告爭吵才睡外面，而係當時身體不適，每睡1、2
    小時，呼吸就會中止，但睡車上就不藥而癒，就醫後，又在
    車上睡了半月，才在外租屋，租屋後即無此狀況。原告與清
    明節前來之女子乃係朋友。另自錄音中可知原告係因被告行
    為而在外面與他人在一起。
　㈣並聲明：1.准兩造離婚；2.訴訟費用由被告負擔。
二、被告答辯略以：
　㈠被告已將家裡整理，不同意離婚。當時係與前公司同事「小
    美」及另一位同事私下聯繫，與「小美」聯繫內容係抱怨原
    告自稱喜歡證人甲○○，而非質疑證人甲○○與原告有曖昧，「
    小美」有向其澄清原告與證人甲○○無私情，而與另一位同事
    聯絡之內容則係抱怨原告要求離婚，以便與大陸女子在一起
    。
  ㈡證人丁○○雖稱被告於清明節原告帶女人回家時，曾拉該女之
    手，但被告並未如此。當日係質問原告利用子女均前往澎湖
    遊玩之機會，將該女子帶回家之用意。當日係因婆婆即證人
    辛○○欲返回娘家，要求原告搭載並順道載該女一同前往，原
    告才將該女載回家中。
  ㈢證人辛○○所述有部分不實。原告並非離婚後才打算跟該大陸
    女子在一起，原告在110年3月8至10日間，就攜帶該大陸女
    子前往宜蘭旅遊。原告在110年4月3日開車回來時，是前往
    證人辛○○住處庭院，被告當時預感原告會帶女人回來，因此
    前往證人辛○○住處庭院查看，發現原告車輛座椅椅背為躺下
    狀態，剛要開車門，原告即自證人辛○○屋內衝出將車門卡住
    ，保護對方，並一手將其拉住，另一手毆打其頭部，後來其
    左手遭公公拉住，右手被原告拉住，根本無法抵抗。
　㈣並聲明：駁回原告之訴；訴訟費用由原告負擔。　
三、本院得心證之理由：
　㈠兩造於83年12月25日結婚，婚後育有長女即證人己○○、長子
    即證人陳柏詮，次子即證人丁○○，以及次女即證人戊○○，現
    仍有婚姻關係，原告之父為陳冬苗，母為證人辛○○，有戶籍
    謄本（現戶全戶）在卷，且為兩造所不爭執，是此部分之事
    實，堪以認定。
　㈡按夫妻之一方對他方之直系親屬為虐待，或夫妻一方之直系
    親屬對他方為虐待，致不堪為共同生活者，他方得向法院請
    求離婚，民法第1052條第1項第4款固有明文。然本件原告以
    上開條款，請求判決離婚，但其起訴事實，並未提及被告對
    其父母或子女等直系血親有何虐待之事實，且依證人辛○○所
    述，兩造係居住於三合院護龍，證人辛○○夫妻則在三合院埕
    外另興建房屋居住，本未共同生活，是不論被告有無原告所
    指不整理房屋之事實，均難認有對證人辛○○及其配偶陳冬苗
    為虐待而不堪共同生活之情事；且依證人己○○等4名子女所
    述，亦無人指稱有遭被告為虐待，更遑論原告絲毫未提及曾
    遭被告之直系血親為虐待，是原告就此部分之起訴事實，顯
    未舉證，而無足採信。
  ㈢次按有民法第1052條第1項以外之重大事由，難以維持婚姻者
    ，夫妻之一方得請求離婚；但其事由應由夫妻之一方負責者
    ，僅他方得請求離婚，民法第1052條第2項亦有明文。又按
    民法第1052條第2項所稱「有前項以外之重大事由，難以維
    持婚姻者」，乃抽象的、概括的離婚事由，係民法親屬編於
    74年修正時，為因應實際需要，參酌各國立法例，導入破綻
    主義思想所增設。但其事由應由夫妻之一方負責者，僅他方
    得請求離婚，是其所採者為消極破綻主義精神，而非積極破
    綻主義。倘該重大事由，夫妻雙方均須負責時，應比較衡量
    雙方之有責程度，僅責任較輕之一方得向責任較重之他方請
    求離婚，如有責程度相同時，雙方均得請求離婚，始屬公允
    ，是責任較重之一方應不得向責任較輕之他方請求離婚（最
    高法院94年臺上字第2059號民事判決意旨、最高法院95年度
    第5次民事庭會議決議參照）。
　㈣原告雖提出住處照片並傳喚證人甲○○、乙○○為證，主張被告
    所為致其有難以維持婚姻之重大事由。然查：
　1.觀之被告所提出兩造對話記錄截圖，可知原告於某日被告質
    問為何將在養生館上班之大陸女子帶進帶出時回稱：「有幾
    個男人不出去玩」等語（參見本院卷第105頁）。又經本院
    勘驗被告所提出之編號「4」錄音檔案，可知原告於某日與
    被告對話爭執時，向被告稱：「你不要再亂我，讓我專心再
    交一個女朋友」、「我又在交一個新的，你不要在那邊哭爸
    。」、「我再來『魯』一下，『魯』她跟我在一起。」、「不然
    那個啊，我去找她一趟，叫她給我按摩，我也爽。」、「我
    跟你說，你不要跟她亂，人家就不會跟我分手。」、「或許
    用錢去，按摩，用錢去按摩打砲」、「我們『欣儒』跟我說這
    一定要跟她切切離啊....瘋女人。」等語（參見同上卷第12
    9-132頁）；再經勘驗被告所提出之編號「81」錄音檔案，
    亦可知原告於被告質問對方明知原告為他人之夫，為何還跟
    原告在一起時，向被告稱：「之前是我跟她在一起」，又於
    被告質問為何說要改變，卻改變成向外找女人時，回稱：「
    對，沒錯，我再去找別人，我找更遠的讓妳找不到，妳有本
    事妳去探聽。」，且稱：「我已經沒跟她在一起，我也差不
    多要去找別人，這樣爽嗎？」等語（參見同上卷第183頁）
    。足見原告與被告對話時，多次自稱已在外另結新歡，且願
    花錢嫖妓，違反婚姻忠誠義務，更在被告質疑其不忠時，以
    「我們『欣儒』」稱呼證人甲○○。
　2.又證人辛○○到庭結證稱：原告於清明節有帶一名朋友回來，
    不是「女人」，當天係要求原告搭載其回娘家，不知原告會
    將該女一起載回家，該女好像是大陸籍等語，且於本院訊問
    時證稱：「（法官：你兒子有說要跟那個女人發展進一步的
    關係？）目前不知道，離婚後再看看。」等語（參見本院卷
    第181-182頁）。綜合上開訊息、對話及證人辛○○所述內容
    ，可見原告不僅於言語、訊息中向被告表示在外有女友，不
    願遵守婚姻忠誠義務，更以「我們『欣儒』」稱呼被告懷疑之
    對象，復將某大陸女子帶回家中與母親相見，其母並有原告
    將與該大陸女子進一步發展之認識。
　3.因而，證人甲○○固於本院審理時結證稱被告有與原告公司同
    事聯繫，探詢證人甲○○與原告是否有曖昧，證人乙○○亦結證
    稱被告曾頻繁來電詢問原告行蹤及交友狀況，而造成證人甲○○等2人困擾，然此均係肇因於原告違反婚姻忠誠義務且將
    證人甲○○稱為「我們『欣儒』」所致。是被告所為，固造成原
    告及證人甲○○等不快，但洵不得以其為維繫婚姻而致電探詢
    原告行蹤之舉動，逕認係對原告之重大虐待，且縱因此致兩
    造婚姻產生重大破綻，亦屬原告應負較大責任。
　4.另依原告起訴時所提出之住處照片（參見本院卷第25-31頁
    ），雖可知兩造共同住所確有物品雜亂，堆積成山，衣物被
    縟凌亂之事實，但細觀上開照片，可知該等物品僅係缺乏有
    系統整理而隨意堆置，屋內地板及牆壁，並無明顯髒污或蛛
    網，亦無蟲蟻或鼠類痕跡。是本件於起訴時，兩造房屋固因
    上開情狀而非優良之居住環境，但是否已達完全無法居住之
    狀態，而對原告構成不堪同居之虐待程度，並非無疑。
　5.又證人甲○○於審理時證稱被告曾與其有同事關係（參見本院
    卷第134頁），而證人陳柏詮及丁○○也證稱被告係於1、2年
    前才無業在家（參見同上卷第141頁、第145頁），可知被告
    原非長期賦閒在家之人。再證人陳柏詮另證稱家中呈現凌亂
    狀態係約5年前被告開始跟原告工作之時起，初時原告還有
    在家中居住一段時間（參見同上卷第142-143頁），證人己○○、戊○○亦證稱家裡係於5、6年前開始出現凌亂狀態（參見
    同上卷第149頁、第178頁），佐以證人己○○、丁○○、戊○○均
    證稱原告照片中物品乃係家人共同使用之物，其中亦包含原
    告物品（參見同上卷第145-146頁、第151頁、第178頁），
    且證人己○○復證稱：自有印象以來，原告即是茶來伸手飯來
    張口之人，從未見原告打掃過家裡，原告不會跟子女說話，
    僅曾在當下看到或心情不好時會要求被告打掃，被告多少有
    依原告要求打掃，但往往還沒整理完畢就又亂掉，因為被告
    東西捨不得丟，新買的又未適當歸位等語（參見同上卷第17
    7頁，第179頁），證人戊○○也證稱：僅曾見過證人己○○整理
    家裡，未見過原告整理屋內，證人己○○不曾提及係因原告要
    求而進行整理等語（參見同上卷第149頁）。足見兩造屋內
    凌亂狀態應係始於5、6年前，斯時被告除整理家務、照顧子
    女外，更同時在外工作，而原告除以口頭要求被告整理外，
    絲毫未曾協助被告打理家務。
  6.另證人辛○○於111年1月10日庭訊時固另提出屋內物品凌亂如
    昔之照片，並證稱該等照片為110年12月30日所拍攝，指稱
    被告並無整理家屋之事實，然依證人己○○於111年1月10日庭
    訊所提出之當日拍攝之照片所示，則可知兩造住處已回復乾
    淨整齊。參之證人己○○證稱：被告婆媳關係本來就不好，渠
    等本就想將被告趕出門等語（參見本院卷第178頁）；證人
    丁○○也證稱：原告與被告關係本來就不好，有爭吵，也有金
    錢糾紛，原告並非全因家中凌亂才搬出等語（參見同上卷第
    145頁）。堪認被告係在原告不理家務，但仍須同時兼顧工
    作及子女，而婆母又袖手不願協助之情形下，難以周全，以
    致無力妥適打理家務，復因原告出軌，更令其難以振作，終
    致此狀，故基於男女平等，夫妻本應共同分攤家務之理念下
    ，洵不得在原告未曾誠摯為家務付出努力之情形下，率將兩
    造屋內雜亂之窘狀，全數歸責於被告。
  7.是以，本件就家內凌亂之事實，既難認被告有較高之可責任
    ，而原告就本件婚姻之破綻，又應負較大之責任，則原告請
    求依民法第1052條第2項規定判決離婚，即屬無據。
四、綜上，原告就被告有何民法第1052條第1項第4款之事由，舉
    證不足，而其就兩造婚姻發生破綻之可責性，又較被告為大
    ，則依同條第2項但書之規定，自不得提起離婚之訴。從而
    ，原告依民法第1052條第1項第4款、第2項之規定，請求准
    予判決離婚，均無理由，應予駁回。
五、本件判決之基礎已臻明確，兩造其餘攻擊防禦方法，核與判
    決結果不生影響，爰不逐一論述。
六、據上論結，原告之訴為無理由，依家事事件法51條，民事訴
    訟法第78條，判決如主文。　　　　
中　　華　　民　　國　　111 　年　　2 　　月　　9　　日
                  家事法庭    法  官  梁晉嘉
以上正本係照原本作成。
如對本判決上訴，須於判決送達後20日之不變期間內，向本院提
出上訴狀（需按對造人數附具繕本），如委任律師提起上訴者，
應一併繳納上訴審裁判費。
中　　華　　民　　國　　111 　年　　2 　　月　　9　　日
                              書記官  許喻涵